【裁判字號】    89,自,601
【裁判日期】    900105
【裁判案由】    詐欺
【裁判全文】
台灣台中地方法院刑事判決                          八十九年度自字第六一號
    自  訴  人  乙○○
    被      告  甲○○
右列被告因詐欺案件，經自訴人提起自訴，本院判決如左：
    主    文
甲○○無罪。
    理    由
一、自訴意旨略以：被告甲○○意圖為自己不法之所有，於民國八十二年一月中旬某
    日，至自訴人位於台中市○○區○○路某處工地，以簽發其自己為發票人、號碼
    ＷＥ0000000號、發票日八十二年一月二十七日、金額新台幣（下同）八
    萬元、付款人為台灣省合作金庫五權支庫支票一紙作為付款之方式，向自訴人購
    買價值八萬元之壓鐵機器二部，致自訴人陷於錯誤，而將該部機器交付予被告甲
    ○○，然上開支票到期日屆至後，被告要求自訴人延期提示，嗣經自訴人於八十
    九年三月二十八日提示該支票後，竟遭退票而無法兌現，自訴人始知受騙。因認
    被告甲○○涉有刑法第三百三十九條第一項詐欺取財罪嫌云云。
二、按犯罪事實應依證據認定之，無證據不得推定其犯罪事實，刑事訴訟法第一百五
    十四條定有明文。再認定不利於被告之事實，須依積極證據，苟積極證據不足為
    不利於被告事實之認定時，即應為有利於被告之認定，更不必有何有利之證據﹔
    又刑法第三百三十九條第一項詐欺取財罪之成立，以意圖為自己或第三人不法之
    所有，施用詐術使人陷於錯誤而交付財物為構成要件。所謂以詐術使人交付財物
    ，必須該財物之交付，係由於被施用詐術而陷於錯誤所致，若行為人未施用何詐
    術，交付財物者亦非因陷於錯誤而交付，即不構成詐欺罪，最高法院三十年上字
    第八一六號及四十六年台上字第二六Ｏ號著有判例可資參照。
三、訊據被告甲○○固坦承其確曾於上開時、地向自訴人購買上開機器，並簽發上開
    支票以為付款之事實，惟仍堅決否認其有何詐欺犯行，辯稱：其購買上開機器後
    確實均供作建築使用，而所簽發之上開支票係因事後經濟發生困難，始未能兌現
    ，其自始並無詐欺犯行等語。經查，被告辯稱其購買上開機器後確實供作建築使
    用等情，為自訴人所是認，是已足見被告確係因工作所需甫向自訴人購買上開機
    器，亦即被告與自訴人間應係經雙方合意之買賣關係，而被告尚非有使用詐術，
    致自訴人陷於錯誤而交付上開機器之情事；再查，被告與自訴人係認識二、三年
    之友人，且被告購買上開機器時復曾簽發支票供擔保付款，而該紙支票係事後因
    週轉不靈甫遭退票等情，為自訴人所不爭，且有該支票影本及退票理由單附卷足
    參，是尚屬無證據證明被告明知其已無資力，而仍向自訴人詐取上開機器，亦即
    被告辯稱其係因事後無力支應，支票甫無法兌現等情，堪可採信；末查，被告事
    後業與自訴人就上開款項成立和解以表示返還上開貨款等情，有和解書一紙在卷
    足參，益證被告確有支付自訴人上開貨款之意，其僅係因事後經濟困頓，始一時
    無力清償上開款項無疑，而誠難謂被告有為自己不法所有之意圖，及有何施用詐
    術之行為，致自訴人陷於錯誤等情形。綜上論述，本件尚不得以自訴人提示上開
    支票時不獲兌現等情，即認被告自始具有不法所有之意圖，且施用詐術使自訴人
    交付財物。按刑法第三百三十九條第一項之詐欺取財罪，係以意圖為自己不法之
    所有，以詐術使人陷於錯誤，而交付其物，致生損害於他人為其要件﹔惟查本件
    被告甲○○主觀上既無為自己不法所有之意圖，客觀上並無欺罔之施用詐術行為
    ，是核與該罪之構成要件不符，自難遽對被告甲○○論以該法條之罪責。是本件
    應純屬民事糾葛，自訴人本應循民事途徑解決，方屬正途。此外，復查無其他積
    極事證足資證明被告甲○○有詐欺之犯行，尚屬不能證明被告犯罪，揆諸前揭規
    定，自應為被告甲○○無罪之判決。
據上論斷，應依刑事訴訟法第三百四十三條、第三百零一條第一項，判決如主文。
中      華      民      國      九十    年      一      月      五    日
                                    台灣台中地方法院刑事第六庭
                                          法  官  許  惠  瑜
右正本證明與原本無異。
如不服本判決，應於判決送達後十日內向本院提出上訴狀，上訴於臺灣高等法院臺中
分院( 須附繕本 )。
                                          書記官
中      華      民      國      九十    年      一      月      五      日


司法院資訊處製作；財團法人民間司法改革基金會備份。
